臺灣高等法院臺中分院民事判決
110年度再易字第22號
再審原告    鄭峯男  
訴訟代理人  王婷    
再審被告    蔡陳眞珠
訴訟代理人  汪紹銘律師
上列當事人間請求排除侵害事件，再審原告對於民國110年2月3
日本院109年度上易字第461號第二審確定判決提起再審之訴，本
院於110年10月19日言詞辯論終結，判決如下：
    主  文
再審之訴駁回。
再審訴訟費用由再審原告負擔。 
    事實及理由
一、民事訴訟法第500條第1項、第2項本文規定：「再審之訴，
    應於30日之不變期間內提起。前項期間，自判決確定時起算
    ，判決於送達前確定者，自送達時起算；其再審之理由發生
    或知悉在後者，均自知悉時起算。」茲查，兩造間請求排除
    侵害事件，前經本院於民國110年2月3日以109年度上易字第
    461號判決確定（下稱原確定判決），該判決正本於110年2
    月9日送達於再審原告，有送達證書在卷可稽（見前訴訟程
    序二審卷第331頁）。而再審原告於110年3月5日提起本件再
    審之訴，有民事再審之訴狀上所蓋本院收文戳章可憑（見本
    院再審卷第3頁），揆諸首開規定，再審原告提起本件再審
    之訴，並未逾30日之再審期間。　　
二、再審原告主張：再審被告所有之建物應為臺中市○○區○○段00
    00建號建物（以下同段建號僅略稱其建號數），非0000建號
    建物，然再審被告於前訴訟程序第一、二審審理中，均係聲
    明主張再審原告應將0000建號建物之共同使用部分0000建號
    建物即地下一層編號00號停車位（下稱系爭車位）返還再審
    被告，本訴訟自始即存有當事人不適格、訴訟標的法律關係
    不存在之違誤，縱已為判決，亦屬無效判決。又再審被告於
    前訴訟程序中，自始聲明請求返還之標的即均為0000建號建
    物，原確定判決主文並不存在民事訴訟法第232條第1項所定
    顯然錯誤情形，前訴訟程序二審法院於110年3月10日逕就原
    確定判決主文欄關於0000建號建物之記載，更正為0000建號
    建物（下稱系爭更正裁定），係就當事人未聲明之事項為判
    決，屬訴外裁判，違反民事訴訟法第388條規定。訴外人鄭○
    廷之配偶（即再審原告媳婦）於107年11月23日廣三總統金
    邸大樓管理委員會(下稱系爭大樓管委會)區分所有權人會議
    中，曾提交自行製作之系爭車位轉讓明細，要非謂無向系爭
    大樓管委會申請辦理登錄之舉，原確定判決僅憑系爭大樓管
    委會函復之一面之詞，即為不利再審原告之認定，有未盡證
    據調查義務之嫌，有違證據法則，而有民事訴訟法第496條
    第1項第1款所定適用法規顯有錯誤之再審事由。另原確定判
    決主文第2項諭知再審原告應將0000建號建物之共同使用部
    分即系爭車位返還再審被告，惟原確定判決附表一編號2所
    載建物卻為0000建號建物，其判決理由與主文不符，顯有矛
    盾，亦有民事訴訟法第496條第1項第2款所定判決理由與主
    文顯有矛盾之再審事由。系爭大樓經原起造人廣三建設股份
    有限公司於80年7月15日竣工時，固與系爭大樓原始購買戶
    就地下層停車位約定分管契約（下稱系爭分管契約），由原
    始購買戶分別取得停車位之專用權，然系爭大樓區分所有權
    人會議嗣後並未依公寓大廈管理條例第23條第2項第1款規定
    就車位專用權一事進行決議，亦未在系爭大樓規約中載明車
    位專用權範圍、使用主體等事項，是以系爭分管契約就停車
    位約定專用部分，不生效力。原確定判決遽認系爭分管契約
    成立，並具有拘束各該分管契約當事人及其繼受人之效力，
    並不妥適。縱認系爭分管契約有效成立，再審原告於103年1
    1月27日購買系爭車位之使用權後，已通知系爭大樓管委會
    ，並繳納停車位管理費，應具有合法使用系爭車位之權利，
    不因未向管委會變更系爭車位使用權利證明書第二聯之登載
    而有異。爰依民事訴訟法第496條第1項第1款及第2款規定，
    提起本件再審之訴，並聲明：㈠原確定判決廢棄。㈡再審被告
    於前訴訟程序第二審之上訴駁回。
三、再審被告則以：再審被告於前訴訟程序起訴請求返還停車位
    ，訴訟標的原即為系爭車位，就其所有建物亦有提出土地、
    建物所有權狀及建物登記第一類謄本附於起訴狀可稽，其訴
    之聲明關於0000建號建物之記載，顯係0000建號建物之誤載
    ，自無再審原告所稱本訴訟自始即存有當事人不適格、訴訟
    標的法律關係不存在之違誤情事，系爭更正裁定亦屬適法。
    又再審原告雖以原確定判決適用法規顯有錯誤為由提起再審
    之訴，惟未明確指出原確定判決違反或未適用何法律規定，
    顯無理由。至於再審原告其餘所陳，均屬原確定判決證據取
    捨、認定事實之職權行使事項，或理由是否不備之範疇，非
    屬得提起再審之事由等語，資為抗辯。並答辯聲明：再審之
    訴駁回。
四、本院之判斷：
  ㈠有關再審原告主張原確定判決有民事訴訟法第496條第1項第
    1款「適用法規顯有錯誤」之再審事由部分：
  ⒈按民事訴訟法第496條第1項第1款規定適用法規顯有錯誤者，
    係指確定判決所確定之事實而為法律上判斷，有適用法規顯
    然不合於法律規定，或與司法院現尚有效及大法官會議之解
    釋顯有違反，或消極的不適用法規顯然影響裁判者而言，並
    不包括判決理由矛盾、理由不備、取捨證據失當、調查證據
    欠週、漏未斟酌證據、認定事實錯誤及在學說上諸說併存致
    發生法律上見解歧異等情形在內。原確定判決認定事實及證
    據取捨之當否，乃事實審法院職權行使之範圍，非屬適用法
    規顯有錯誤，迭經司法院釋字第177號解釋、最高法院57年
    台上字第1091號判例、60年台再字第170號判例、63年台上
    字第880號判例（按上開3則判例，依據108年1月4日修正、1
    08年7月4日施行之法院組織法第57條之1第2項，其效力與未
    經選編為判例之最高法院裁判相同）、86年度台再字第102
    號判決、90年度台再字第27號判決、96年度台再字第54號判
    決、101年度台再字第30號判決、102年度台再字第29號判決
    闡釋甚明。
  ⒉再審原告雖指摘本訴訟自始即存有當事人不適格、訴訟標的
    法律關係不存在之違誤，原確定判決屬無效判決，系爭更正
    裁定屬訴外裁判，違反民事訴訟法第388條規定云云。惟按
    判決如有誤寫、誤算或其他類此之顯然錯誤者，法院得隨時
    或依聲請以裁定更正之，民事訴訟法第232條第1項定有明文
    。所謂顯然錯誤，指判決中所表示者與法院本來之意思不符
    ，其事一見甚明者而言，包括判決所記之事實與理由有相矛
    盾之處，凡足生與法院真意相左之結果者，均得依上開法條
    更正之（最高法院74年度台抗字第54號裁定意旨參照）。茲
    查，再審被告於前訴訟程序起訴歷來均係主張再審原告應將
    系爭編號00號之車位交還再審被告，至於其聲明所載「坐落
    臺中市○○區○○段000地號土地、0000建號建物之共同使用部
    分0000建號建物」，僅在形塑其所請求返還系爭車位之所在
    ；且依再審被告於前訴訟程序起訴時所附建物所有權狀、建
    物登記第一類謄本及地籍異動索引所載(見前訴訟程序一審
    卷第23至31頁)，再審被告經由法院拍賣所取得原為訴外人
    孫○嬌所有門牌臺中市○○區○○路00○0號建物乃0000建號建物
    ，兩造於前訴訟程序第二審審理時所為爭點整理，亦將再審
    被告因拍賣取得0000建號建物乙節列為兩造不爭執事項第㈠
    項（見前訴訟程序二審卷第109頁、原確定判決第3頁之兩造
    不爭執事項㈢），再審原告並於本件再審110年4月22日準備
    程序審理中自承：「我們當然知道再審被告是主張其系爭00
    00建號建物得否專用系爭編號00號停車位，但其聲明都誤為
    0000建號建物」等語(見本院再審卷第210頁)，稽諸前訴訟
    程序全卷亦無0000建號建物相關資料，則再審被告於前訴訟
    程序中歷次聲明主張及原確定判決主文欄關於0000建號建物
    之記載，顯然均為0000建號建物之誤載，系爭更正裁定依法
    予以裁定更正，揆諸上開說明，並無不合。因此，本件自無
    再審原告所指本訴訟自始即存有當事人不適格、訴訟標的法
    律關係不存在及違反民事訴訟法第388條規定等情事。
　⒊再審原告雖又指摘原確定判決僅憑系爭大樓管委會函復之一
    面之詞，即為不利再審原告之認定，有未盡證據調查義務之
    嫌，有違證據法則，而有適用法規顯有錯誤之再審事由云云
    。惟查，原確定判決係綜合證人即系爭大樓管委會監察委員
    胡○○玲於該院審理時之證述、系爭大樓管委會於109年10月5
    日以109總字第20201005號函復該院內容暨所附系爭大樓停
    車位配置表、系爭車位之車位使用權利證明書（第二聯）等
    資料，認定孫○嬌於85年11月8日將系爭車位讓與林○女使用
    ，林○女於103年11月27日將系爭車位讓與被上訴人使用，均
    未向系爭大樓管委會辦理變更登錄（參見原確定判決第3至4
    頁），不論其認定是否妥當，均屬原確定判決證據取捨及認
    定事實之職權行使，依上開說明，並無適用法規顯有錯誤可
    言。再審原告據此指摘原確定判決有民事訴訟法第496條第1
    項第1款所定適用法規顯有錯誤之情事，核無足採。
  ㈡有關再審原告主張原確定判決有民事訴訟法第496條第1項第2
    款「判決理由與主文顯有矛盾」之再審事由部分：
  ⒈按民事訴訟法第496條第1項第2款所謂判決理由與主文顯有矛
    盾，係指判決依據當事人主張之事實，認定其請求或對造抗
    辯為有理由或無理由，而於主文為相反之諭示，且其矛盾為
    顯然者而言（最高法院80年度台再字第130號判決意旨參照
    ）。
  ⒉再審原告雖指稱原確定判決主文第2項諭知再審原告應將0000
    建號建物之共同使用部分即系爭車位返還再審被告，惟原確
    定判決附表一編號2所載建物卻為0000建號建物，其判決理
    由與主文不符，顯有矛盾，而有民事訴訟法第496條第1項第
    2款所定再審事由云云。惟原確定判決主文欄關於0000建號
    建物之記載，顯係0000建號建物之誤載，核屬民事訴訟法第
    232條第1項所定判決有誤寫、誤算或其他類此之顯然錯誤情
    形，系爭更正裁定已依法裁定更正等情，詳如前述，並無判
    決理由與主文顯有矛盾之情形。再審原告猶執上開事由，主
    張原確定判決有民事訴訟法第496條第1項第2款判決理由與
    主文顯有矛盾之再審事由，自無可採。
　㈢末按當事人聲請再審，雖聲明係對某件裁定為再審，但審查
    其再審理由，實為指摘原確定裁判或前次之再審裁判如何違
    法，而對該聲明不服之再審裁定，則毫未指明有如何法定再
    審理由，此種情形，不能認係對所聲請再審裁定之再審理由
    ，法院無一一論斷之必要（最高法院69年度台聲字第123號
    、86年度台聲字第172號及99年度台抗字第421號裁定參照）
    。再審原告於本件再審之訴雖一再執詞主張系爭分管契約不
    生效力，縱認系爭分管契約有效成立，原確定判決就系爭車
    位之專用權歸屬認定亦有違誤云云，惟並未指明此部分有何
    法定再審理由，依前揭說明，自不能認係對原確定判決提起
    再審之訴之再審理由，本院無一一論斷之必要，併此敘明。
五、綜上所述，再審原告主張原確定判決有民事訴訟法第496條
    第1項第1款、第2款所定之再審事由，為不足採。從而，再
    審原告執此提起本件再審之訴，為無理由，應予駁回。
六、本件事證已臻明確，兩造其餘攻擊、防禦方法及所提出之各
    項證據資料，核與判決結果不生影響，爰不逐一論述，附此
    敘明。
七、結論：本件再審之訴為無再審理由，依民事訴訟法第78條，
    判決如主文。
中　　華　　民　　國　　110 　年　　11　　月　　9 　　日
                  民事第五庭  審判長法　官  游文科
                                    法　官  李慧瑜
                                    法　官　楊珮瑛
以上正本係照原本作成。                             
不得上訴（上訴所得受之利益未逾新臺幣150萬元）。
                                    書記官　賴成育
中　　華　　民　　國　　110 　年　　11　　月　　9 　　日